臺灣臺北地方法院民事判決　九十一年訴字第四五一五號
　　原　　　告　　震旦行股份有限公司
　　法定代理人　　乙○○
　　訴訟代理人　　甲○○
　　兼法定代理人　丙○○
　　兼法定代理人　丁○○
右當事人間請求給付貨款事件，本院判決如左：
    主　　文
被告漢嵩科技股份有限公司、丙○○、丁○○、易欣國際股份有限公司應給付原告新
臺幣壹佰零伍萬元，及自民國九十一年八月三十一日起至清償日止按週年百分之五計
算之利息。如其中一被告已為給付，他被告在該給付範圍內免給付義務。
訴訟費用由被告負擔。
    事　　實
甲、原告方面：
一、聲明：
    被告應給付原告新臺幣（下同）一百零五萬元，及自九十一年八月三十一日起至
    清償日止按週年百分之五計算之利息。
二、陳述：
    被告漢嵩科技股份有限公司（下稱漢嵩公司）於民國八十九年四月二十七日向原
    告訂購辦公家具一批，價金新臺幣（下同）四百十五萬元，惟至八十九年十二月
    五日止，被告漢嵩公司尚積欠三百零五萬元，為此原告與被告漢嵩公司於同日協
    議並簽立承諾書，以被告丙○○、丁○○為連帶債務人負責清償尾款。被告漢嵩
    公司陸續依約清償，之後改交付被告易欣公司所簽發、由被告漢嵩公司背書、發
    票日為九十年九月三十日之支票一紙以清償債務，詎遭退票未獲付款，屢經催討
    不獲置理，為此提起本件訴訟。
乙、被告方面：
（甲）被告漢嵩科技股份有限公司、丙○○、易欣國際股份有限公司部分：
      均未於言詞辯論期日到場，亦未提出書狀作何聲明或陳述。
（乙）被告丁○○部分：
      未於言詞辯論期日到場，但據其先前所提出之書狀，其聲明、陳述如下：
  一、聲明：
      駁回原告之訴。
  二、陳述：
      系爭貨款為被告漢嵩公司所積欠，其餘被告均非債務人，因此非屬「數人負同
      一債務」，系爭債務非連帶債務甚明。且被告丁○○僅在錯標為連帶債務人之
      欄位空白處簽名，並未就系爭貨款「明示」負全部給付之責任，因此被告丁○
      ○之連帶責任應不成立。
    理　　由
甲、程序方面：
一、按當事人得以合意定第一審管轄法院，但以關於由一定法律關係而生之訴訟為限
    ，前項合意，應以文書為之，民事訴訟法第二十四條定有明文。依當事人雙方所
    簽署之承諾書第三條約定，因本承諾書涉訟時，合意以本院為第一審管轄法院。
    是以原告提起本件給付貨款之訴，核無不合，本院就本件訴訟自有管轄權，合先
    敘明。
二、被告漢嵩公司、易欣公司、丙○○、丁○○經合法送達，未於言詞辯論期日到場
    ，核無民事訴訟法第三百八十六條所列各款情形，應依原告之聲請，由其一造辯
    論而為判決。
三、按訴狀送達後，原告不得將原訴變更或追加他訴，但擴張或減縮應受判決事項之
    聲明，或不甚礙被告之防禦及訴訟之終結者，不在此限，民事訴訟法第二百五十
    五條第一項第三款、第七款分別定有明文。查原告原起訴請求自起訴狀繕本送達
    翌日起算之利息，嗣於九十一年九月十七日當庭就利息部分減縮自同年八月三十
    一日起算（見本院卷第二十八頁之言詞辯論筆錄），被告漢嵩公司、易欣公司、
    丙○○、丁○○於當日雖未到庭表示意見，然原告僅減縮應受判決事項之聲明，
    且不甚礙被告之防禦及訴訟之終結，揆諸首揭規定，本院認應准許之。
乙、得心證之理由：
一、原告起訴主張被告漢嵩公司於八十九年四月二十七日向原告訂購辦公家具一批，
    價金四百十五萬元，惟至八十九年十二月五日止，被告漢嵩公司尚積欠尾款三百
    零五萬元，原告與被告漢嵩公司於同日協議並簽立承諾書，以被告丙○○、丁○
    ○為連帶債務人負責清償尾款，之後被告漢嵩公司交付被告易欣公司所簽發、由
    被告漢嵩公司背書、發票日為九十年九月三十日之支票一紙以清償債務，詎遭退
    票未獲付款，屢經催討不獲置理，為此提起本件訴訟。
    被告丁○○則以系爭貨款為被告漢嵩公司所積欠，其餘被告均非債務人，因此非
    屬「數人負同一債務」，且被告丁○○僅在錯標為連帶債務人之欄位空白處簽名
    ，並未就系爭貨款「明示」負全部給付之責任，因此被告丁○○之連帶責任應不
    成立等語置辯。
二、原告主張被告漢嵩公司於八十九年四月二十七日向原告訂購辦公家具一批，價金
    四百十五萬元，惟被告漢嵩公司尚積欠尾款三百零五萬元，故原告與被告漢嵩公
    司於同年十二月五日協議，由被告漢嵩公司簽立承諾書，約定被告漢嵩公司分期
    償還該尾款，於簽立當時支付一百萬元，再分別於同年十二月三十一日、九十年
    一月二十日、二月二十日支付五十萬元、一百萬元、五十五萬元，並於簽立當時
    依前述金額、日期簽發四紙支票，由連帶債務人背書後交付，如有任何一期支付
    遲延（包括支票未兌現），未到期之部分視為全部到期，原告得一次請求全部金
    額，該承諾書下方除被告漢嵩公司為立協議書人外，另列有連帶債務人被告丁○
    ○及訴外人江嵩科技股份有限公司、創鈺科技股份有限公司，經被告丁○○於「
    連帶債務人」欄簽章，及被告丙○○於被告漢嵩公司、江嵩科技股份有限公司、
    創鈺科技股份有限公司之「負責人兼連帶債務人」欄簽章；嗣後被告漢嵩公司就
    第三、四期之貨款，改交付現金五十萬元及支票一紙（發票人為被告易欣公司，
    背書人為被告漢嵩公司，發票日為九十年九月三十日），詎原告屆期提示該紙支
    票，竟於同年十月二日因拒絕往來而遭退票未獲兌現等情，業據其提出訂購單、
    承諾書、支票正反面影本暨退票理由單為證（見本院卷第七至九、十一頁），核
    屬相符，復為被告丁○○所不爭執（見本院卷第十八頁反面至十九頁之答辯狀）
    ，堪信為真實。
三、被告漢嵩公司、丙○○、丁○○應負連帶給付責任：
（一）按連帶債務之成立，以經債務人明示，或法律有規定者為限，而明示之意思表
      示，得以契約或單獨行為為之。查被告丙○○係以被告漢嵩公司、江嵩科技股
      份有限公司、創鈺科技股份有限公司之「負責人兼連帶債務人」之身分於系爭
      承諾書上簽章，被告丁○○係以「連帶債務人」之身分於其上簽章，此觀承諾
      書自明（見本院卷第九頁），且其文字內容固未用「連帶」字樣，惟就其同時
      由被告漢嵩公司依承諾書第二條約定簽發同額支票四紙、經連帶保證人背書後
      交付於原告之行為，足認被告漢嵩公司、丙○○、丁○○對於原告有各負全部
      給付責任之意思甚明（最高法院七十八年度臺上字第一一六號判決意指參照）
      。從而，被告漢嵩公司、丙○○、丁○○對於原告同負清償尾款三百零五萬元
      之責任。
（二）至被告丁○○辯稱：本件非屬連帶債務，且僅在錯標為連帶債務人之欄位空白
      處簽名，無須負擔連帶債務云云。查系爭債務確屬連帶債務，已於前述，且被
      告丁○○認為其簽章之欄位錯標為連帶債務人，其所謂「錯標」，應指意思表
      示之錯誤而言，惟究屬何種錯誤情事、表意人本人就其錯誤或不知事情有無過
      失，被告丁○○均未具體說明，亦未舉證以實其說，自無從為有利於被告丁○
      ○之認定。
四、被告易欣公司應負償還票款之責任：
    查被告漢嵩公司、丙○○、丁○○共同承諾負責清償尾款，而被告漢嵩公司另交
    付被告易欣公司所簽發之支票予原告，以清償之，如前所述。是以被告漢嵩公司
    、丙○○、丁○○與被告易欣公司所負債務，具有同一經濟上之目的，雙方負有
    不真正連帶債務關係，倘其中一被告已為給付，他被告就其給付範圍內，亦同免
    其責任。
五、從而，原告請求被告漢嵩公司、丙○○、丁○○、易欣公司給付原告一百零五萬
    元，及自九十一年八月三十一日起至清償日止按週年百分之五計算之利息，為有
    理由，應予准許。惟本件屬不真正連帶債務關係，故判決如主文第一項所示。
據上論結，本件原告之訴為有理由，依民事訴訟法第三百八十五條第一項前段、第七
十八條、第八十五條第一項前段，判決如主文。
中　　　華　　　民　　　國　　九十一　　年　　　十　　　月　　　七　　　日
　　　　　　　　　　　　　　　　　　民事第一庭法　　　官　蔡惠如
右為正本係照原本作成
如對本判決上訴，須於判決送達後廿日內向本院提出上訴狀
中　　　華　　　民　　　國　　九十一　　年　　　十　　　月　　　七　　　日
　　　　　　　　　　　　　　　　　　　　　　　書　記　官　楊秋鈴
